---
title: "R et Excel"
output: html_notebook
---


# Introduction
Le fichier excel est très présent dans le domaine de la data. 
En effet souvent la data d'entrée est présente dans un fichier excel. Et le livrable d'un projet est souvent un fichier Excel. 
Pour manipuler/ créer/ modifier des fichiers Excel, R à deux packages: readxl/ openxlsx. C'est le second que j'utilise quotidiennement.


# Lecture d'un fichier Excel

Pour lire un fichier excel nous avons besoin de la fonction **read.xlsx()**, comme toutes fonctions qui lit un fichier au format tabulaire, on peut 
choisir à quelle ligne on commence à lire le fichier, les colonnes que l'on veut garder etc...
```{r}
library(openxlsx)
read.xlsx("Data/velib-emplacement-des-stations.xlsx")
```

**Important**, si une colonne est au format date la fonction read.xlsx va convertir cette colonne en nombre. Pour palier à ce pb on peut utiliser l'option  detectDates =True pour directement convertir la colonne au format Date de R. Mais je ne suis pas convaincu par cela. 
Je préfère lire le fichier tel quel, et convertir les colonnes directement avec deux autres fonctions. 
Et oui le package openxlsx possède les deux fonctions: **convertToDate()** et **convertToDateTime()**. Quand savoir utiliser l'un ou l'autre ? Pour cela il faut regarder le/les format(s) de(s) la/les colonne(s) du fichier excel.
- Si format sans heures/minutes/sec => convertToDate().
- Sinon convertToDateTime()

```{r}
data$col_to_convett <- convertToDate(data$col_to_convett)
```


La fonction ci-dessous ne permet que de lire un onglet d'un fichier excel. Si on veut lire un fichier excel avec tous les onglets on doit utilsier la fonction: **loadWorkbook()**.

```{r}
wb <- openxlsx::loadWorkbook("Data/sites-5g-30062021.xlsx")
```

On obtient un objet workbook.
```{r}
# Pour voir les sheets du workbook
names(wb)
# Pour charger une feuille du workbook en dataframe
dt1 <- readWorkbook(xlsxFile = wb, sheet = "sites-5g-30062021")
# Noms des colonnes du sheet
names(dt1)
```

Souvent dans les analyses, on est amené à effectuer une opération de Group By. 
En R on peut le faire avec un rendu similaire à python avec la librairie **pivottabler**.

```{r}
library(pivottabler)
```

Imaginons que l'on veut calculer le nombre de station par capacité de la sation.

```{r}
pt <- PivotTable$new()
pt$addData(dt1) # Ici on indique quel dataframe on utilise 
pt$addColumnDataGroups("nom_region_insee") # ici la colonne par laquelle on va grouper. 
pt$addRowDataGroups("nom_operateur") # Si on mettre un groupe pour les lignnes
pt$defineCalculation(calculationName="Nb_station", summariseExpression="n_distinct(id_station_anfr)") # A noter on peut #
# définir toute fonction de calcule présente dans dplyr. 
pt$renderPivot()
```

On peut remarquer que dans la table ci-dessus nous avons les totaux des lignes et colonnes, ce calcul peut être enlevé via un paramètre **addTotal**.

```{r}
pt_ss_total <- PivotTable$new()
pt_ss_total$addData(dt1)
pt_ss_total$addColumnDataGroups("nom_region_insee",addTotal = FALSE)
pt_ss_total$addRowDataGroups("nom_operateur",addTotal = FALSE
                  )
pt_ss_total$defineCalculation(calculationName="Nb_station", summariseExpression="n_distinct(id_station_anfr)")
pt_ss_total$renderPivot()
```

