---
title: "R et Excel"
output:
  pdf_document: default
  html_notebook: default
---


# Introduction
Le fichier excel est très présent dans le domaine de la data. 
En effet souvent la data d'entrée est présente dans un fichier excel. Et le livrable d'un projet est souvent un fichier Excel. 
Pour manipuler/ créer/ modifier des fichiers Excel, R à deux packages: readxl/ openxlsx. C'est le second que j'utilise quotidiennement.


# Lecture d'un fichier Excel

Pour lire un fichier excel nous avons besoin de la fonction **read.xlsx()**, comme toutes fonctions qui lit un fichier au format tabulaire, on peut 
choisir à quelle ligne on commence à lire le fichier, les colonnes que l'on veut garder etc...
```{r}
library(openxlsx)
read.xlsx("Data/velib-emplacement-des-stations.xlsx")
```

**Important**, si une colonne est au format date la fonction read.xlsx va convertir cette colonne en nombre. Pour palier à ce pb on peut utiliser l'option  detectDates =True pour directement convertir la colonne au format Date de R. Mais je ne suis pas convaincu par cela. 
Je préfère lire le fichier tel quel, et convertir les colonnes directement avec deux autres fonctions. 
Et oui le package openxlsx possède les deux fonctions: **convertToDate()** et **convertToDateTime()**. Quand savoir utiliser l'un ou l'autre ? Pour cela il faut regarder le/les format(s) de(s) la/les colonne(s) du fichier excel.
- Si format sans heures/minutes/sec => convertToDate().
- Sinon convertToDateTime()

```{r}
data$col_to_convett <- convertToDate(data$col_to_convett)
```


La fonction ci-dessous ne permet que de lire un onglet d'un fichier excel. Si on veut lire un fichier excel avec tous les onglets on doit utilsier la fonction: **loadWorkbook()**.

```{r}
wb <- openxlsx::loadWorkbook("Data/sites-5g-30062021.xlsx")
```

On obtient un objet workbook.
```{r}
# Pour voir les sheets du workbook
names(wb)
# Pour charger une feuille du workbook en dataframe
dt1 <- readWorkbook(xlsxFile = wb, sheet = "sites-5g-30062021")
# Noms des colonnes du sheet
names(dt1)
```

Souvent dans les analyses, on est amené à effectuer une opération de Group By. 
En R on peut le faire avec un rendu similaire à python avec la librairie **pivottabler**.

```{r}
library(pivottabler)
```

Imaginons que l'on veut calculer le nombre de station par capacité de la sation.

```{r}
pt <- PivotTable$new()
pt$addData(dt1) # Ici on indique quel dataframe on utilise 
pt$addColumnDataGroups("nom_region_insee") # ici la colonne par laquelle on va grouper. 
pt$addRowDataGroups("nom_operateur") # Si on mettre un groupe pour les lignnes
pt$defineCalculation(calculationName="Nb_station", summariseExpression="n_distinct(id_station_anfr)") # A noter on peut #
# définir toute fonction de calcule présente dans dplyr. 
pt$renderPivot()
```

On peut remarquer que dans la table ci-dessus nous avons les totaux des lignes et colonnes, ce calcul peut être enlevé via un paramètre **addTotal**.

```{r}
pt_ss_total <- PivotTable$new()
pt_ss_total$addData(dt1)
pt_ss_total$addColumnDataGroups("nom_region_insee",addTotal = FALSE)
pt_ss_total$addRowDataGroups("nom_operateur",addTotal = FALSE
                  )
pt_ss_total$defineCalculation(calculationName="Nb_station", summariseExpression="n_distinct(id_station_anfr)")
```
Les pivots tables peuvent être en output HTML ou Excel. 
HTML 
```{r}
pt_ss_total$renderPivot()
```


Maintenant comment inclure une telle table dans un fichier excel ? 
Comment Créer/ modifier un fichier excel ? 

###### Création fichier excel 
```{r}
# On crée le workbook.
output_wb <- createWorkbook(creator = "david",title = "Tutoriel")
# On ajoute des sheets à ce workbook 
addWorksheet(wb = output_wb,sheetName = "Exemple_1")
addWorksheet(wb = output_wb,sheetName = "Exemple_2")
```
Maintenant notre workbook comporte 2 feuilles. On peut ajouter des tables dans ces feuilles:
On doit utiliser la methods **renderPivot()** ou **evaluatePivot()**  puis la méthode  **writeToExcelWorksheet()**.

```{r}
pt$renderPivot()
pt$writeToExcelWorksheet(wb = output_wb,# Nom du workbook 
                         wsName =  "Exemple_1",# Nom du sheet dans lequelle on veut placer la table.
                         topRowNumber=3, # Où la table commence sur les lignes.
                         leftMostColumnNumber=3 # Où la table commence sur les colonnes.
                                  )
```

###### Comment sauvegarder un fichier workbook excel ? 
Pour cela on doit utiliser la fonction **saveWorkbook()**.
Il est important de de noter que cette fonction à le paramètre **overwrite** qui est par défaut à FALSE. Ce booléen permet de réécrire le fichier si celui-ci est déjà écrit. Si False cela produit une erreur.
```{r}
saveWorkbook(wb =  output_wb,file = "toto.xlsx" #  Nom du fichier 
             ,overwrite = TRUE # Booléen, 
             )
```

### Tips 

Imaginons que l'on veuille créer plusieurs sheets, voici une manière de le faire
avec des datas différentes. 

1. On crée un workbook.
2. On crée un vecteur comportant les noms des onglets/sheets/ feuilles.
3. On créer une liste contenant les dataframes à ajouter.
4. On applique la fonction walk avec la fonction addworksheet. 
5. On applique la fonction walk2 avec la fonction **writeData** ou **writeDataTable**


```{r}
output_wb2 <- createWorkbook()
names_sheets <- c("Data", "TCD1", "TCD22", "Output")
data_to_add <- list(dt1,mtcars,iris, faithful)
purrr::walk(.x = names_sheets, function(x){addWorksheet(wb = output_wb2,x)})
purrr::walk2(.x = data_to_add, .y = names_sheets, function(x,y){writeData(wb = output_wb2, sheet = y, x)})
saveWorkbook(wb =  output_wb2,file = "toto.xlsx" #  Nom du fichier 
             ,overwrite = TRUE # Booléen, 
             )
```


