---
title: "Daily usage of R"
output: html_notebook
---

---
title: "R-tips"
output:
  pdf_document: default
  html_notebook: default
---

# Envoyer un mail via R


Pour envoyer un mail via un serveur, il faut utiliser le package **sendmailR** 

```{r}
# On charge le package. 
library(sendmailR)
```

La fonction principal de ce package est sendmail, cette fonction permet d'envoyer un mail. 
Elle prends comme argument:

- **from**: l'adresse mail de l'envoyeur.

- **to**: l'adresse mail du destinataire.

- **cc**: l'adresse mail du destinataire en copie.

- **bcc**: l'adresse mail du destinataire en copie cachée.

- **subject**: Le sujet du mail.

- **Contrôle**: une liste de paramètres pour le serveur SMTP.

```{r}
from <- "Ici mail d'envoie"
to <- "pogo@emxample.fr"
# cc <- ""
subject <- "Tutoriel R"
message <- "Bonjour\n ceci est un tutoriel pour l'envoi de mail via R"
```

```{r,eval=FALSE}
sendmail(from=from,
         to=to,
         #cc=cc,
         # bcc = bcc,
         subject=subject,
         msg=message,
         control=list(smtpServer=""))# Ici placer l'adresse du serveur. 

```

En éxécutant le code au-dessus on envoie un mail. Cependant celui-ci n'indique pas l'encoding du texte passé en message. Et il peut être disposé de façon non adéquate. 
Pour palier à ce problème nous allons écrire le message du mail en html. 


```{r}
message_html <- paste('<!DOCTYPE html>', 
                  '<html>', 
                  '<head>', 
                  '<meta http-equiv=\'Content-Type\' content=\'text/html; charset=utf-8\' />', 
                  '<meta name=\'viewport\' content=\'width=device-width, initial-scale=0.5\'/>', 
                  '</head>', 
                  '<body>',
                  "<p>Bonjour,<br> 
Ceci est un mail envoyé via R pour un tutoriel.<br></p>
<p>
Cordialement,<br>
DD.</p>",'</body>',
                  '</html>')

```

Une fois le message écrit en html, on va créer un objet mime_part

```{r,eval=FALSE}
body_message <- mime_part(x = message_html)
# On spécifie le type de l'header
body_message$headers$`Content-Type` <- "text/html; charset=utf-8"
```


```{r,eval=FALSE}
sendmail(from=from,
         to=to,
         #cc=cc,
         # bcc = bcc,
         subject=subject,
         msg=body_message,
         control=list(smtpServer=""))
```


Maintenant imaginons que nous voulions envoyer une pièce jointe avec le mail, par exemple de type xlsx.
Pour cela nous avons besoin d'avoir le chemin d'accès à la pièce jointe.


# Utilisation de SQL avec R. 
Pour utiliser le SQL avec R on va avoir besoin du paclage DBI, et obdc. 
Le package odbc est nécessaire afin de trouver le bon driver pour  MySQL. 
Tandis que DBI permet de structurer de façon plus unfiromément, l'utilisation de SQL sur les différentes Base de données: **MySQL**, **MariaDB**.



## Comment se connecter ? 
On utilise la fonction de DBI: dbconnect qui prend en argument:


```{r}
DBI::dbConnect(
    odbc::odbc(), # Utilisation du package odbc pour spécifier le driver à utiliser. 
    Driver = "MySQL ODBC 8.0 ANSI Driver", # ici driver pour MySQL. 
    Server = "", #Serveur où se situe la bdd.
    UID = "", # L'identifiant 
    PWD = "", # Comme les lettres l'indique le MDP. 
    Port = , # Le port pour le serveur en int
    database = "", # Nom de la base que l'on utilise, a priori soit biw3 ou api ou api_read_only. Attention à la bonne adresse.
    encoding = "windows-1252" # Optionnel spécifié l'encoding de la base. A mettre si on utilise sur Bi-runner pour éviter des pbs avec les accents.
  )
```


### Comment utiliser les ID via R et SQL ? 
Une partie importante est de faire des requête SQL avec un filtre notamment sur des id. 
Par exemple: id_intervention/ id_client/ id_commande ...
On sait tous filtrer sur un id en particulier:


```sql
SELECT * FROM table
WHERE id_truc = 1;
```
Cependant comment faire quand on a plusieurs ID en même temps ? On connait le **IN**. 
```sql
SELECT * from table WHERE id_truc IN (1,2,56,5...)
```
Mais comment le faire en R directement ? 

Pour cela on va utiliser le package glue, et notamment sa fonction **glue_sql()**.
